台灣基隆地方法院刑事判決　　　　　　　　　　　　　　九十年度易字第一八五號
　　公　訴　人　台灣基隆地方法院檢察署檢察官
　　被　　　告　甲○○
　　被　　　告　丙○○
　　共　　　同
　　選任辯護人　詹振寧
右列被告等因過失重傷害等案件，經檢察官提起公訴（八十八年度偵字第六五八九號
、八十九年度偵字第四四七五號），本院判決如左：
    主      文
甲○○毀損他人之物，足以生損害於他人，處罰金伍仟元；如易服勞役，以佰元折
算壹日。
丙○○傷害人之身體，處有期徒刑月；如易科罰金，以佰元折算壹日。
    事      實
一、甲○○、丙○○與林明德、陳周美人、林佑庭、羅清源、曹梅官，於八十八年九
    月十二日晚間七時許，至台北縣平溪鄉嶺腳寮田子四十二之一號丁○○、戊○○○夫妻所經營之「宏國卡拉ＯＫ」店，一同喝酒唱歌。同日晚間九時三十分許，
    同樂將近尾聲之際，甲○○先行結帳時，要求丁○○免費招待「威士忌」酒一瓶
    遭拒，竟心生不滿而走回舞池，假裝跳舞之動作，伸直手臂而撥弄天花板所懸掛
    之球形玻璃旋轉燈出氣，丁○○、戊○○○夫妻向其示警，以免旋轉燈掉落，惟
    甲○○置若罔聞，認為縱使掉落而毀損，亦不違背其本意，了不起賠錢而已；不
    久，旋轉燈果因甲○○之撥弄而掉落地面並毀損，足以生損害於丁○○、戊○○○夫妻。丁○○向其質問時，甲○○願意賠償新台幣（下同）三千元，戊○○○
    認為該燈價值不止三千元，表示不同意，引起林德明不滿而翻桌並加入爭執；戊○○○出手拉扯林明德，卻引起林明德之妻丙○○等人之不滿，甲○○、林德明
    、陳周美人因而與丁○○拉扯；丙○○、林佑庭因而與戊○○○拉扯；不久，羅
    清源與曹梅官二人將彼等拉開，並讓甲○○、丙○○與林明德、陳周美人、林佑
    庭等人先行退出門外；此時，丙○○仍然心有不甘，順手拾起不詳姓名顧客所遺
    留在店門外之黑色雨傘一支，揚言要追打戊○○○，因遭羅清源、曹梅官等人阻
    攔而未能進入店內；丙○○竟在氣憤之餘，基於普通傷害之犯意，突將該傘用力
    擲向店內櫃檯前方之戊○○○，在旁之丁○○正好由左側身體正對店門而左轉面
    向店門，適為該傘擲中其右眼眉之上方處，因而受有右上眼瞼裂傷一點五公分Ｘ
    ０點五公分Ｘ０點五公分之傷害；戊○○○旋報警處理，並將丁○○送往台北市
    立萬芳醫院急救。
二、案經被害人丁○○訴由台北縣警察局瑞芳分局報告台灣基隆地方法院檢察署檢察
    官偵查起訴。
    理      由
一、訊據被告甲○○、丙○○均矢口否認有前揭之犯行，被告甲○○辯稱：其係跳舞
    時不慎將該玻璃旋轉燈弄到地上云云；被告丙○○辯稱：其雖在門外，然該雨傘
    非其所擲云云。惟查：１、就被告甲○○之毀損部分而言，此部分業據告訴人丁○○指訴綦詳，核與證人戊○○○證述之情節相符，並有旋轉燈受損相片一幀在
    卷可稽；被告甲○○既供稱店方曾告知旋轉燈容昜掉，仍以手撥弄，致該旋轉燈
    掉落地上而受損等語（八十八年十二月九日偵查筆錄、本院九十年四月十日審理
    筆錄）；其次，現場天花板高度約為二公尺四十公分，被告甲○○須伸直手臂才
    可撥弄旋轉燈，有本院九十一年一月八日現場勘驗所拍相片一張附卷足憑，豈有
    無故跳躍伸直手臂而不慎撥掉之理？何況，當時同樂已近尾聲，正在唱最後一首
    歌等情，業經被告與證人林佑庭於勘驗時供明；最後一首歌必是抒情之慢節奏歌
    曲，始合乎經驗法則，自不可能有快節奏歌曲可供被告手舞足蹈而撥弄旋轉燈，
    是以被告甲○○應是基於未必故意而撥弄旋轉燈致掉落損壞無疑。２、就被告丙○○之傷害部分而言，此部分業據告訴人丁○○指訴綦詳，核與證人戊○○○及
    乙○○即處理現場之警察證述之情節相符（八十八年十二月九日、八十九年十一
    月二十日偵查筆錄，本院九十年六月二十六日、七月十六日、七月二十三日訊問
    筆錄、九十一年一月八日勘驗筆錄），並有案發當日之台北市立萬芳醫院急診病
    歷記錄四紙及八十八年九月十五日萬芳醫院甲種診斷證明書一紙附卷可考；被告
    甲○○、丙○○與證人林德明、陳周美人、林佑庭五人之中，依彼等所述觀之，
    並無丁○○、戊○○○夫妻必須誣陷被告丙○○之理由存在，若非被告丙○○所
    為，其夫妻何以共同指其一人所為？何況，被告及證人經送法務部調查局測謊結
    果，被告丙○○對「不知道是何人用雨傘擲向被害人？」「沒有以扣案雨傘擲射
    被害人？」兩事之回答；證人林佑庭、陳周美人對「不知道是何人用雨傘擲向被
    害人？」「未看見丙○○用雨傘擲射被害人？」兩事之回答，均呈現情緒波動之
    說謊反應，此有法務部調查局（九十）陸（三）字第八九一○○五七三號鑑定通
    知書一紙附卷可稽；準此，益可反證丁○○、戊○○○夫妻之指證並非無稽。再
    參以告訴人右上眼瞼遭該傘射傷，業經案發當時到場員警乙○○證述：其到達案
    發現場，戊○○○告知告訴人為傘射傷等語（八十九年七月三十一日偵查筆錄、
    九十年七月二十三日本院審理筆錄）屬實，足見被告丙○○確有以雨傘擲傷告訴
    人無疑。綜上，被告二人所辯均不足採信，其等之犯行均堪認定。
二、核被告甲○○所為，係犯刑法第三百五十四條之毀損罪；被告丙○○所為，係犯
    刑法第二百七十七條第一項之普通傷害罪。普通傷害罪部分，公訴人固認應依刑
    法第二百八十四條第一項後段之過失致重傷罪處斷，惟查：１、就故意或過失而
    言，被告係以傷害人之故意而擲出雨傘，其本意在傷害戊○○○，卻誤中告訴人
    丁○○，屬於打擊錯誤，被告不能免其故意傷害之罪責。２、就重傷與否而言，
    按毀敗一目或二目之視能，始為重傷，刑法第十條第二項定有明文。查告訴人至
    萬芳醫院急診時，其傷勢僅為右上眼瞼裂傷一點五公分，並無右眼受傷或醫生就
    告訴人右眼受傷之記載，有前揭萬芳醫院急診病歷記錄及診斷證明書附卷可查，
    可見該傘係擲中告訴人右眼眉上方處，並非右眼無疑；何況，證人戊○○○亦於
    審理證稱：「我先生正好站在我的前面，他一轉身雨傘就射到他的眼瞼（筆錄誤
    載為翦）上方擦過」。」（本院九十年六月二十六日審理筆錄）益徵告訴人右眼
    「視網膜剝離」之傷勢，並非該傘擲中告訴人右眼所致，被告自無涉過失致重傷
    罪之可言。再者，觀之卷附台北醫學院附設醫院診斷證明書所載，告訴人係於八
    十八年十月五日，至該醫院初診，則其「視網膜剝離」等症狀，顯非八十八年九
    月十二日本案爭執時所造成。惟此部分因基本事實相同，其起訴法條應予變更。
三、按刑事立法上之「法益原則」要求任何行為要加以犯罪化，必因其法益受到侵害
    或危險。蓋刑事立法之核心，在於其所保護之法益。刑法之任務，在於法益之保
    護。無法益保護，無刑法可言；亦即無法益受到侵害或危險，則無施以刑罰之必
    要。行為如未造成「法益侵害」或「法益危險」，則無將之犯罪化之必要。在法
    益侵害，為「實害犯」；在法益危險，為「危險犯」。再者，法益本身依其價值
  評價之強度，而呈現法益位階。生命、身體、自由、名譽、財產五者，按其順序
    ，而高低位階化。生命法益最高，其次身體法益，其次自由法益，其次名譽法益
    ，而財產法益最低。此五種傳統法益，稱之為「個人法益」。本案傷害部分，侵
    害身體法益，為身體法益之實害犯。毀損部分，侵害財產法益，為財產法益之實
    害犯。
四、次按刑事司法上之「罪刑相當原則」要求法官在量刑時，應依法益之位階，重所
    當重，輕所當輕，必使罪得其刑而刑當其罪；不得重罪而輕判，或輕罪而重判；
    期使責任與刑罰得以相適應，而具有相當性。地藏十輪經（第三卷）云：「若犯
    重罪，應重治罰；若犯中罪，應中治罰；若犯輕罪，應輕治罰；令其慚愧，懺悔
    所犯。」其此之謂也！為此，本院審酌被告之品行、生活狀況、智識程度、犯罪
    之動機、目的、犯罪所生之危害、犯罪後之態度等一切情狀後，認為分別宣告如
    主文所示之罰金刑及自由刑，已足使其罪刑相當，並分別諭知易科罰金及易服勞
    役之折算標準，以示懲儆，並期被告之自新。
五、扣案雨傘一支，並非被告所有，亦非供犯罪所用之該把雨傘，不得宣告沒收，併
    此說明之。
六、據上論斷，應依刑事訴訟法第二百九十九條第一項前段、第三百條、刑法第二百
    七十七條第一項、第三百五十四條、第四十一條第一項前段、第四十二條第一項
    、罰金罰鍰提高標準條例第一條前段、第二條、現行法規所定貨幣單位折算新台
    幣條例第二條而判決如主文。
本案經檢察官林明志到庭執行職務。
中      華      民      國    九十一    年      三      月    二十七    日
                                    台灣基隆地方法院刑事庭
                                        法  官  陳  志  祥
右正本證明與原本無異。
如不服本判決，應於收受送達後十日內，向本院提出上訴狀，敘述上訴之理由，上訴
於台灣高等法院，並應按他造當事人之人數附具繕本。
中      華      民      國    九十一    年      四      月       二     日
                                        書記官  陸  清  敏
附錄：
刑法第二百七十七條第一項：
傷害人之身體或健康者，處三年以下有期徒刑、拘役或一千元以下罰金。
刑法第三百五十四條：
毀棄、損壞前二條以外他人之物或致令不堪用，足以生損害於公眾或他人者，處二年
以下有期徒刑、拘役或五百元以下罰金。
（罰金已經罰金罰鍰提高標準條例提高為十倍）
